【裁判字號】    89,訴,1633
【裁判日期】    900117
【裁判案由】    偽造文書等
【裁判全文】
臺灣臺北地方法院刑事判決                        八十九年度訴字第一六三三號
    公  訴  人  臺灣臺北地方法院檢察署檢察官
    被      告  甲○○
右列被告因偽造文書等案件，經檢察官提起公訴（八十九年度偵字第一九七五０號）
，本院判決如左：
    主  文
甲○○行使變造私文書，足以生損害於公眾及他人，處有期徒刑參月，如易科罰金以
參佰元折算壹日；緩刑參年。
扣案變造統一發票號碼CF00000000號、CA00000000號、CA00000000號參紙均沒收。
    事  實
一、甲○○意圖為自己不法之所有，明知其所有民國八十九年七、八月份號碼分別為
    CF00000000號、CA00000000號、CA00000000號之三張統一發票並未中獎，竟於八
    十九年十月五日上午九時許，在其台北市○○路○段九十九之一號四樓住處，以
    中性黑色原子筆，擅自將上開統一發票分別變造成CF00000000號、CA00000000號
    、CA00000000號，使與當期統一發票之末三碼相同，變造成中得六獎之統一發票
    ；復於當日十時許，持上開變造之統一發票，至台北市○○區○○路二段七十七
    號臺灣省合作金庫三興分行行使，欲向該行行員劉麗榮詐領每張獎金新台幣（下
    同）二百元，共計六百元，足生損害於財政部及稅捐稽徵機關對於統一發票給獎
    事項及獎金核發之正確性，經劉麗榮發覺有異，報警查獲而未詐得獎金。
二、案經臺北市政府警察局信義分局報請臺灣臺北地方法院檢察署檢察官偵查起訴。
    理  由
一、右揭事實，業據被告甲○○供承不諱，核與證人即合庫三興支庫行員劉麗榮於警
    訊時之證詞相符，並有變造統一發票影本三紙、八十九年七至八月統一發票中獎
    號碼單以及內政部警政署刑事警察局八十九年十月十八日刑鑑字第一五九一三九
    號各一紙附卷可稽，復有變造號碼CF00000000號、CA00000000號、CA00000000號
    統一發票三紙扣案可證，事證明確，被告犯行洵堪認定。
二、按統一發票乃稅捐稽徵機關印製發給核定之商號，於出售貨物時，依照格式填載
    出售貨物品名、金額及銷貨之商號，作為稽徵機關課徵稅額之依據，因此統一發
    票本質上仍屬銷貨商號製作之私文書，而非有價證券。至於統一發票可憑票對獎
    ，乃稅捐稽徵機關為鼓勵消費者索取統一發票所採行之措施，不影響統一發票為
    私文書之性質。又刑法上所謂之偽造文書，係指妄冒他人名義製作文書、或就他
    人名義所制作文書於既有本質消滅後使生完全相反之效用，若原有文書之本質並
    未變更，雖就內容有所更改而於固有本質之外另生其他證明效果，乃為變造而非
    偽造，本案統一發票收執聯固有之銷貨憑證本質並未喪失，雖將未中獎之統一發
    票號碼改造為符合當其中獎號碼，乃屬變造行為（參照八十九年度臺灣高等法院
    法律座談會）。核被告變造統一發票號碼中獎號碼，進而行使用以詐取統一發票
    中獎獎金而未遂之行為，係犯刑法第二百十六條、第二百十條之行使變造私文書
    罪及同法第三百三十九條第三項、第一項之詐欺取財未遂罪（公訴人誤引為刑法
    第三百三十九條第一項）。其變造文書後進而行使，變造之低度行為應為行使之
    高度行為所吸收，不另論罪。被告所犯行使變造私文書罪及詐欺取財未遂罪間，
    有方法結果之牽連關係，應從一重之行使變造私文書罪處斷。公訴人雖起訴行使
    偽造私文書，然本院認為係行使變造私文書罪，然其基本事實同一，本院自應審
    酌，附此敘明。爰審酌被告素行及其犯罪之動機、目的、手段、次數、所生危害
    以及及犯罪坦承犯行等一切情狀，量處如主文所示之刑。又按刑法第二條第一項
    前段規定：「行為後法律有變更者，適用裁判時之法律」，而中華民國九十年一
    月四日修正，同年月十日經總統公布施行之刑法第四十一條規定：「犯最重本刑
    為五年以下有期徒刑以下之刑之罪，而受六個月以下有期徒刑或拘役之宣告，因
    身體、教育、職業、家庭之關係或其他正當事由，執行顯有困難者，得以一元以
    上三元以下折算一日，易科罰金。但確因不執行所宣告之刑，難收矯正之效，或
    難以維持法秩序者，不在此限。」「併合處罰之數罪，均有前項情形，其應執行
    之刑逾六月者，亦同」，故本件應適用修正後之規定，諭知易科罰金之折算標準
    。末查被告前未曾受有期徒刑以上刑之宣告，有臺灣高等法院檢察署刑事資料簡
    覆表附卷可稽，其因一時貪慾圖便，短於思慮，致觸犯本案犯行，經此教訓，當
    知所警惕，而無再犯之虞，本院認前開對其宣告之刑，以暫不執行為適當爰併宣
    告緩刑三年，以啟自新。又扣案變造之CF00000000號CA00000000號、CA00000000
    號號碼之統一發票三紙，為供犯罪所用之物，且為被告所有，業經被告供明在卷
    可按，爰依刑法第三十八條第一項第二款併予宣告沒收。
據上論斷，應依刑事訴訟法第二百九十九條第一項前段，刑法第二條第一項前段、第
二百十六條、第二百十條、第三百三十九條第三項、第一項、第五十五條、第七十四
條第一款、第三十八條第一項第二款，罰金罰鍰提高標準條例第一條前段、第二條，
判決如主文。
本案經檢察官王巧玲到庭執行職務
中  華    民      國         九十       年       一      月      十七   日
                                      臺灣臺北地方法院刑事第三庭
                                          法  官    陳  德  民
正本證明與原本無異。
不服本判決，應於判決送達後十日內，向本院提出上訴狀。
                                          書記官    楊  秋  鈴
中  華    民      國         九十       年       一      月      十七   日
附錄本案論罪科刑法條全文：
中華民國刑法第二百一十六條
 (行使偽造變造或登載不實之文書罪)
行使第二百十條至第二百十五條之文書者，依偽造、變造文書或登載不實
事項或使登載不實事項之規定處斷。
中華民國刑法第二百一十條
 (偽造變造私文書罪)
偽造、變造私文書，足以生損害於公眾或他人者，處五年以下有期徒刑。
中華民國刑法第三百三十九條
 (普通詐欺罪)
意圖為自己或第三人不法之所有，以詐術使人將本人或第三人之物交付者
，處五年以下有期徒刑、拘役或科或併科一千元以下罰金。
以前項方法得財產上不法之利益或使第三人得之者，亦同。
前二項之未遂犯罰之。


司法院資訊處製作；財團法人民間司法改革基金會備份。
